【裁判字號】    92,自,464
【裁判日期】    920612
【裁判案由】    詐欺
【裁判全文】
臺灣臺中地方法院刑事裁定                          九十二年度自字第四六四號
    自  訴  人  乙○○
    被      告  甲○○
            （即林枝輝）
右列被告因詐欺案件，經自訴人提起自訴，本院裁定如左：
    主  文
自訴駁回。
    理  由
一、自訴意旨略以：被告甲○○原名林枝輝（於民國（下同）八十八年間改名），因
    與自訴人乙○○有所往來，知悉自訴人小有積蓄後，竟意圖為自己不法之所有，
    基於概括之犯意，於八十六年七月間，偽稱為軋票而急需現金週轉，持其任負責
    人之邑貿企業有限公司（下稱邑貿公司）所簽發，面額新台幣（下同）二十萬元
    ，發票日八十六年九月二十五日，付款人為萬通商業銀行（下稱萬通銀行）豐原
    分行之支票一紙（如附表編號一），向自訴人調借同額現款二十萬元，使自訴人
    陷於錯誤，而如數借款予被告，再於八十六年九月中旬，改持被告本人名義所簽
    發，面額四十萬八千元，發票日亦為八十六年九月二十五日，付款人為豐原市信
    用合作社中山分社之支票一紙（如附表編號二），向自訴人調借四十萬元，並表
    示八千元為利息，再使自訴人陷於錯誤，而如數借款予被告。待該二紙支票屆期
    經提示而遭退票，自訴人始知被騙。因認被告涉犯刑法第三百三十九條第一項之
    詐欺取財罪嫌。
二、按法院或受命法官，得於第一次審判期日前，訊問自訴人、被告及蒐集或調查證
    據，其結果如認案件有刑事訴訟法第二百五十二條至第二百五十四條之情形者，
    得以裁定駁回自訴，同法第三百二十六條第三項、第一項定有明文。次按犯罪事
    實應依證據認定之，無證據不得推定其犯罪事實，刑事訴訟法第一百五十四條定
    有明文。又認定不利於被告之事實，須依積極證據，苟積極證據不足為不利於被
    告事實之認定時，即應為有利於被告之認定，更不必有何有利之證據。最高法院
    三十年上字第八一六號著有判例。另刑法第三百三十九條第一項詐欺取財罪之成
    立，以意圖為自己或第三人不法所有，以詐術使人將本人或第三人之物交付為要
    件。所謂以詐術，必須被詐欺人因其詐術而陷於錯誤，若其所用方法，不能認為
    詐術，亦不致使人陷於錯誤，即不構成該罪，最高法院四十六年台上字第二六０
    號判例意旨可資參照。是行為人如係事後因其他因素無法如期返還或給付款項，
    乃民事上債務不履行之問題，除有積極證據足認其於取得財物之初即心存不法所
    有之意圖者外，要難以此一時之給付遲延即遽認其涉犯詐欺罪名。
三、本件自訴人乙○○認被告甲○○涉犯詐欺罪嫌，無非以被告甲○○所交予伊之如
    附表所示之二張支票均屆期不獲付款為其論據，並提出支票影本二張為證。訊據
    被告甲○○固坦承係邑貿公司負責人，於上開時地以如附表所示之二張支票向自
    訴人乙○○共調借現款六十萬元之事實不諱，惟堅決否認有何犯行，辯稱：我從
    八十五年七、八月間即向自訴人借錢，每次都向自訴人借幾十萬元，都是拿邑貿
    公司及我自己的支票向自訴人借錢，而之前向自訴人所借的錢都有還，後來因為
    我們是自行開發產品，若產品滯銷或無經銷商的話，我們即必須自行庫存，所以
    從八十六年九月起即陸陸續續退票，但都還沒有拒絕往來，當時並沒有不還錢的
    打算，而是想說這些錢軋進去後可紓解貨款，應該可以繼續做以便清償欠自訴人
    的錢，但結果庫存比較多故週轉不過來，才於八十六年底、八十七年初被拒絕往
    來，而我於退票後有主動申請調解並調解成立，當時有按每月二萬元還給自訴人
    ，後來還了八個月後，因為家裡經濟不好所以就沒有陸續還錢，我有誠意償還欠
    款等語。經查，自訴人乙○○亦到庭陳稱：被告確實是自八十五年七、八月起持
    邑貿公司及他本人的支票向我調現，之前的票款都有兌現，而於本件退票後被告
    亦確實有申請調解，並每月給我二萬元，有還了八個月共十六萬元等語，與被告
    所述相符。而經質以自訴人為何會認為被告詐欺，自訴人則稱：是因為他向我調
    現沒多久支票就退票了，我認為他自己應該清楚自己的狀況，我覺得他心態可議
    等語，惟查，邑貿公司在萬通銀行豐原分行之帳戶，自開戶後迄八十七年二月二
    十三日止，均有往來紀錄，且迄今仍未被列為拒絕往來戶，有萬通銀行豐原分行
    九十二年六月六日萬通豐原字第一二０號函附卷可稽，另被告甲○○（即林枝輝
    ）在豐原市信用合作社中山分社之帳戶，自開戶後迄八十六年十一月間止亦均有
    往來紀錄，迄八十六年十一月二十二日始被列轉入拒絕往來戶，亦有豐原市信用
    合作社中山分社之傳真資料可參，故被告交付如附表所示之二張支票向自訴人調
    借現款時，該二張支票均尚未處於無法支付之拒絕往來狀態，難謂其有何施用詐
    術之行為，並參諸被告於支票退票後亦主動申請調解，並陸續償還自訴人十六萬
    元，迄家中經濟狀況不佳始暫時中止，而於本院調查時亦再自承願自九十二年六
    月十五日起，每月償還自訴人五千元，並自九十三年一月一日起，增加為一萬元
    （即增加五千元），且日後每年均增加五千元，迄償還完畢為止，此條件亦得自
    訴人之同意，此亦得佐證被告應無不法所有之意圖。本件既無証據足認被告於向
    自訴人借款時即有不法所有之意圖，復未見其有何施用詐術而使自訴人陷於錯誤
    之情事，自難遽以詐欺罪責相繩。此外，本院復查無其他積極證據足以證明被告
    確有自訴人所指之詐欺犯行，從而，揆諸首開說明，自難僅因被告未清償本件票
    款，即遽以刑法第三百三十九條之詐欺罪相繩，本件被告與自訴人之間，僅係債
    務不履行之民事糾紛，與詐欺罪之構成要件不合，不能令負該罪責，被告犯罪嫌
    疑顯有不足，核有刑事訴訟法第二百五十二條第十款所規定之情形，參照前揭說
    明，爰以裁定駁回自訴人之自訴。
據上論斷，應依刑事訴訟法第三百二十六條第三項、第二百五十二條第十款，裁定如
主文。
中      華      民      國    九十二    年      六      月    十二      日
                              臺灣臺中地方法院刑事第一庭
                                  法  官  郭  瑞  祥
右正本證明與原本無異。
如不服本裁定，應於裁定送達後五日內向本院提出抗告狀。
                                          書記官
中    華    民    國      九十二      年       六      月     十三    日
附表
┌──┬──────┬────────┬──────┬─────────┐
│編號│  發票人    │  付款銀行      │  面額      │  發票日          │
├──┼──────┼────────┼──────┼─────────┤
│一  │  邑貿公司  │萬通銀行豐原分行│二十萬元    │八十六年九月廿五日│
├──┼──────┼────────┼──────┼─────────┤
│二  │  林枝輝    │豐原市信用合作社│四十萬八千元│八十六年九月廿五日│
│    │（即甲○○）│中山分社        │            │                  │
└──┴──────┴────────┴──────┴─────────┘


司法院資訊處製作；財團法人民間司法改革基金會備份。
